臺灣高等法院民事裁定
110年度抗字第1139號
抗  告  人  約有防衛股份有限公司




法定代理人  柳約有
上列抗告人因與相對人一郎餐飲有限公司間請求返還占有物等事
件，對於中華民國110年7月16日臺灣臺北地方法院109年度訴字
第5264號裁定，提起抗告，本院裁定如下：
    主  文
抗告駁回。
抗告訴訟費用由抗告人負擔。
    理  由
本件抗告人向臺灣臺北地方法院（下稱臺北地院）起訴請求相
  對人返還占有物（案列109年度訴字第5264號），原法院於民
  國110年4月29日判決抗告人敗訴，抗告人提起上訴，因未繳納
  第二審裁判費，原法院乃於同年6月16日裁定命抗告人於收受
  該裁定正本5日內補繳第二審裁判費新臺幣（下同）10,575元
  （下稱系爭補費裁定），嗣於同年7月16日以抗告人逾期未補
  正上開裁判費用為由，裁定駁回抗告人之上訴，抗告人不服，
  乃抗告前來。
抗告意旨略以：伊於110年5月25日提出民事上訴聲明暨民事上
  訴理由狀（下稱上訴理由狀）時，正值COVID-19疫情三級警戒
  期間，臺北地院僅接受當事人遞狀而不接受繳費，故伊未能於
  遞狀同時繳納裁判費，並無故意或過失；又伊於110年6月10日
  出境，至同年7月22日始入境，並於防疫旅館隔離14天，至同
  年8月5日隔離期滿，旋於翌日領取系爭補費裁定，故該裁定應
  於同年8月6日始生合法送達伊之效力；再伊在提起上訴時已減
  縮聲明，僅請求相對人給付10萬元，系爭補費裁定仍以伊在第
  一審請求相對人給付之金額65萬元，據以命伊補繳第二審裁判
  費，亦有未洽等語。
按提起民事第二審上訴，應依民事訴訟法第77條之16第1項規定
  繳納裁判費，此為上訴必須具備之程式。又上訴不合程式或有
  其他不合法之情形而可以補正者，原第一審法院應定期間命其
  補正，如不於期間內補正，應以裁定駁回之，民事訴訟法第44
  2條第2項定有明文。再送達於應受送達人之住居所、事務所或
  營業所行之；送達於住、居所、事務所或營業所不獲會晤應受
  送達人者，得將文書付與有辨別事理能力之同居人或受僱人；
  送達不能依前二條規定為之者，得將文書寄存送達地之自治或
  警察機關，並作送達通知書兩份，一份黏貼於應受送達人住居
  所、事務所、營業所或其就業處所門首，另一份置於該送達處
  所信箱或其他適當位置，以為送達；寄存送達，自寄存之日起
  ，經10日發生效力，民事訴訟法第136條第1項前段、第137條
  第1項、第138條第1項前段、第2項亦分別定有明文。是法院對
  應受送達人當時之住、居所、事務所或營業所為送達，因不獲
  會晤應受送達人，亦無法付與有辨別事理能力之同居人或受僱
  人而為寄存送達，則於該處所為之寄存送達即為合法，僅送達
  之效力延至寄存後10日始發生而已，至應受送達人究於何時前
  往領取應受送達之文書，或並未前往領取，於送達之效力均無
  影響（最高法院92年度台抗字第521號、101年度台抗字第1064
  號、106年度台抗字第1258號、107年度台抗字第665號、110年
  度台抗字第196號裁定意旨參照）。經查：
㈠抗告人對於臺北地院109年度訴字第5264號判決提起上訴，未據
  繳納第二審裁判費，經原法院於110年6月16日裁定命抗告人於
  收受該裁定正本後5日內補繳第二審裁判費10,575元，並於同
  年6月24日將系爭補費裁定送達至抗告人之地址，因未獲會晤
  抗告人，亦無有辨別事理能力之同居人或受僱人，乃於同日寄
  存送達至該地之警察機關即新北市警察局蘆洲分局成州派出所
  ，有上訴理由狀、系爭補費裁定、送達證書等件附卷可稽（見
  原法院卷第119、120、127、129頁），揆諸上開說明，系爭補
  費裁定於110年6月24日寄存送達成州派出所，自寄存送達之翌
  日即同年6月25日，算至同年7月5日即已生合法送達抗告人之
  效力（期間之末日同年7月4日為例假日，依法應順延至同年7
  月5日）。抗告人既未依限補繳第二審裁判費，有臺北地院答
  詢表、民事科查詢簡答表、多元化案件繳費狀況查詢清單等件
  在卷可查（見原法院第131至139頁），則原法院以抗告人逾期
  未補正裁判費，其上訴不合法為由，於110年7月16日以裁定駁
  回抗告人之上訴，於法並無違誤。
㈡抗告人雖主張：伊於110年5月25日提出上訴理由狀時，正值COVID-19疫情三級警戒期間，臺北地院僅接受當事人遞狀而不接受繳費，故伊未能於遞狀同時繳納裁判費，並無故意或過失；又伊於110年6月10日出境，至同年7月22日入境，於同年8月5日隔離期滿後，即於翌日領取系爭補費裁定，故該裁定應於同年8月6日始生合法送達伊之效力等語。惟臺北地院於110年5月16日在司法院網頁上發布新聞稿，略以：為因應疫情三級警戒，本院敦請民眾利用便利店或指定銀行、匯款、自動櫃員機繳款(實體ATM)或中華電信MOD、網路自動櫃員機(網路ATM)、網路信用卡刷卡等多元繳費方式繳納費用，避免到院臨櫃繳納，減少人員流動，以降低傳染風險等旨，復於同年5月20日在司法院網頁上發布新聞稿，略以：本院各單位到院辦公之人力仍然足以維持緊急必要案件之營運，審判事項民事保全程序、刑事羈押、拘提等強制處分案件，及行政事項之收文、收狀、閱卷、提存、收費等業務仍照常進行等旨，有臺北地院新聞稿等件附卷可憑（見本院卷第31至36頁），足見在我國COVID-19疫情三級警戒期間，臺北地院並未停止運作，亦未禁止民眾繳納裁判費，是上訴人主張伊於110年5月25日提出上訴理由狀時，正值疫情三級警戒期間，臺北地院僅接受當事人遞狀而不接受繳費，故伊未能於遞狀同時繳納裁判費，並無故意或過失云云，難認可採。又原法院既於110年7月16日即以抗告人逾期未補正裁判費，其上訴不合法為由，裁定駁回抗告人之上訴，則抗告人在原法院裁定駁回其上訴後，即使曾於110年7月22日至同年8月5日期間在防疫旅館隔離，亦與原裁定是否合法無涉。再系爭補費裁定於110年7月5日即已合法送達抗告人，業如前述，則抗告人於寄存送達10日後之同年8月6日向成州派出所領取系爭補費裁定，依前揭說明，對已合法發生之送達效力並無影響。是抗告人前開主張，均屬無據。　
㈢又抗告人主張：伊在提起上訴時已減縮聲明，僅請求相對人給
  付10萬元，系爭補費裁定仍以伊在第一審請求相對人給付之金
  額65萬元，據以命伊補繳第二審裁判費，尚有未洽等語。惟按
  當事人上訴未依法繳納裁判費，經法院裁定限期命其補繳者，
  縱法院核定補繳之數額超過其應繳裁判費之數額，當事人仍應
  依限補正其應行補繳之部分，否則即難認其上訴合於程式，法
  院即得以其上訴為不合法裁定駁回之（最高法院29年渝抗字第
  169號、75年台抗字第115號判例意旨，86年度台抗字第443 號
  、89年度台抗字第46號、93年度台抗字第351號、95年度台抗
  字第36號、96年度台抗字第796號裁定意旨參照）。查抗告人
  縱認原法院命其補繳第二審裁判費之金額超過其應行補繳之數
  額，依前開說明，抗告人仍應依其減縮聲明後之金額10萬元計
  算繳納上訴裁判費，並補繳其應行補繳之第二審裁判費1,500
  元，乃抗告人未依限補正自己認為應繳之裁判費，自難認其上
  訴合於程式。是原法院以抗告人上訴為不合法，據以駁回抗告
  人之上訴，要無不合。
從而，原法院以抗告人逾期未補正裁判費，其上訴不合法為由
  ，裁定駁回抗告人之上訴，於法並無違誤。抗告意旨指摘原裁
  定不當，聲明廢棄，為無理由，應予駁回。
據上論結，本件抗告為無理由。依民事訴訟法第495條之1第1項
  、第449條第1項、第95條、第78條，裁定如主文。
中　　華　　民　　國　　110 　年　　9 　　月　　30　　日
              民事第二十三庭
                  審判長法  官  張松鈞
                        法  官  許勻睿
                        法  官  李昆曄
正本係照原本作成。
不得再抗告。
中　　華　　民　　國　　110 　年　　10　　月　　4 　　日

                        書記官  李華倫